最　高　行　政　法　院　裁　定　　　　　　　　　九十一年度裁字第一三四二號
　　抗　告　人　台北市私立思恩幼稚園董事會
　　代　表　人　甲○○
右抗告人因與相對人臺北市政府教育局間有關人民團體事務事件，聲請裁定停止原處
分之執行，對臺北高等行政法院中華民國九十一年九月二十日九十一年度停字第八四
號裁定，提起抗告，本院裁定如左︰
　　主  文
抗告駁回。
抗告訴訟費用由抗告人負擔。
　　理  由
按行政訴訟繫屬中，行政法院認為原處分或決定之執行，將發生難於回復之損害，且
有急迫情事者，得依職權或依聲請裁定停止執行，行政訴訟法第一百十六條第二項前
段固定有明文。查本件抗告意旨係以：一、相對人九十年十一月二十三日北市教四字
第九○二八○七一二○○號函認為抗告人係台北市聖道兒童之家所附設，聖道兒童之
家經法院判決確定隸屬財團法人基督教中國佈道會，依教育部函釋財團法人已附設董
事會者，無須另設。認所報召開之董事會暨會議記錄內容應依程序報法人董事會核可
後始得呈報該局。又抗告人須先依程序解散，再由財團法人基督教中國佈道會依規定
辦理幼稚園變更名稱事宜。不問所依據之法院判決業經二審法院廢棄（台灣高等法院
九十年度上字第二七二號）。由於相對人上開處分亦行文財團法人基督教中國佈道會
，因此該會遂據以辦理幼稚園變更名稱，將抗告人之名稱更名為「財團法人基督教中
國佈道會附設台北市私立思恩幼稚園」呈報相對人，相對人不顧抗告人已在行政訴訟
中，竟予核准並發給新名稱之立案證書，註銷抗告人原有之證書，經抗告人異議後，
函謂依行政訴訟法第一百一十六條第一項之規定，不予照辦，足見相對人亦認上開准
予更名之行為為系爭處分執行之續行。抗告人因相對人繼續執行原處分將發生難以回
復之損害，且有急迫情事，而前揭規定既包含停止原處分或決定之效力、處分或決定
之執行，或程序之續行之全部。則抗告人聲請裁定停止執行程序之續行之全部，應有
理由。原審對於抗告人提出之上開證據及規定，並未說明所以不採之理由，逕予駁回
，顯有理由不備之違法。且抗告人聲請停止執行該程序續行之全部，旨在不讓原處分
繼續執行包括處分本身及其後續行為之全部，造成抗告人難以回復之損害，原審將之
與請求本案判決所欲解決之核備效果混為一談，謂縱使停止執行亦不因此而轉換為核
備之效果，以無停止執行之利益駁回，而有適用法規不當之違法。二、至所謂「發生
難以回復之損害」，只要在一般社會通念上如為執行可認達到回復困難之程度即足當
之。鈞院判決迭有釋示。抗告人由於相對人繼續執行系爭處分之結果，導致無法照原
立案名稱存提銀行儲金，無法執行原董事會決議通過攸關抗告人經營幼稚園年度計畫
之推行及園兒之安全、課程之安排、以及幼稚園之人事安定與競爭力之提昇等事項，
且無法發放教師員工之薪資，自影響抗告人之經營發展，且令抗告人須依程序解散，
如該行政處分繼續有效，並予執行，則抗告人勢將無法繼續從來之招生及聘僱教職員
工，策劃各種教學活動，原來已招募之幼生亦將無法繼續在原校接受教育、且教職員
工之資歷不被承認，影響其權益，將無法彌補，又因不被公家承認，認無保障，求去
者眾，將來訴訟勝訴，回復原狀已有困難。尤其抗告人籌設此幼稚園目的之一，在將
聖道育幼院內之學齡前孤兒免費納入，使其與其他一般家庭之小孩有接受同等幼稚教
育之機會，並以經營此幼稚園之盈餘，資助聖道育幼院不足之開銷。此有呈於原審之
抗告人多年來資助之收據及聖道育幼院院童免費就讀本園名冊可稽。則一旦照相對人
之處分繼續執行，等到行政訴訟終結，及齡之孤兒，及聖道育幼院院童之上開福祉將
受剝奪，而無法回復。相對人繼續執行之結果，則該等孤兒之幼稚教育即將隨時中斷
。且隨時間之消逝而無法回復。原審認為與系爭處分之停止執行無涉，亦有未備理由
之違法。三、抗告人於收受相對人之系爭處分時，由於該處分指示「抗告人須先依程
序解散，再由財團法人基督教中國佈道會依規定辦理幼稚園變更名稱事宜。」因認自
己未依程序解散，則該會即無由辦理幼稚園變更名稱，因此無即時被接收之急迫性，
而未同時聲請停止執行。然訴訟中，相對人卻不待抗告人依程序解散，逕准該會更名
，則抗告人即發生有被隨時取締接收及上開難以回復損害之危險，自合於聲請停止執
行之要件。原審只以自行政處分至聲請停止執行歷時九個多月為由，認無急迫性，不
問提起行政訴訟前兩度向相對人請求不准，至本年六月四日提起行政訴訟後不得已才
向原審聲請之苦衷，原審以歷時九個多月為由駁回，顯未斟酌此其間發生之狀況，判
決理由顯有未備。四、至第三人財團法人基督教中國佈道會未依規定提出書狀參加訴
訟，原審竟亦准其陳述，載其理由於裁定之內，其影響於裁定之結果至為顯然，所為
裁定亦有不適用法規之違法。為此請求廢棄原裁定，並停止原處分之執行等語。
相對人在原審則以：參照財團法人基督教中國佈道會六十五年六月十六日董事會臨時
會議紀錄，可知思恩幼稚園係該會所屬聖道育幼院於六十五年間創辦之附設幼稚園，
當時係以財團法人基督教中國佈道會臺北市○○○道育幼院附設思恩幼稚園之名義申
請立案，思恩幼稚園之創辦人應為財團法人基督教中國佈道會，而抗告人之代表人甲
○○當時亦參與會議，故思恩幼稚園與財團法人基督教中國佈道會間應有隸屬關係。
思恩幼稚園九十年度補助款並未遭相對人取消，至於九十一年度補助款部分，則因抗
告人與財團法人基督教中國佈道會間糾紛涉訟，相對人決定暫緩補助，另依教育部規
定，幼稚園不得私設美語課程，抗告人並未因系爭處分而停止招生及影響幼稚園園務
運作，日前思恩幼稚園九十一年度之教學工作仍繼續運作，並招生收費，原有教職員
均仍到勤上班，抗告人所述，均與事實不符，足證並無抗告人所稱所受損害難以回復
之情事。又因抗告人與財團法人基督教中國佈道會間涉訟，故相對人對抗告人八十九
年起之歷次董事會會議紀錄均不予核備，嗣抗告人與財團法人基督教中國佈道會間訴
訟事件，於九十年二月二十日確定，相對人始以系爭處分對抗告人第八屆第五次董事
會會議紀錄不予核備，並要求抗告人解散董事會，由財團法人基督教中國佈道會依據
幼稚教育法相關規定辦理系爭幼稚園名稱變更事宜，而財團法人基督教中國佈道會業
於九十一年八月九日重新申請立案核准，更改思恩幼稚園名稱為「財團法人基督教中
國佈道會附設台北市私立思恩幼稚園」，故系爭處分業已執行完畢，抗告人仍對之聲
請停止執行，尚待斟酌。況自相對人九十年十一月二十三日作成系爭處分，迄至抗告
人於九十一年八月二十七日向臺北高等行政法院聲請停止執行，時間相隔長達九個月
以上，益見抗告人之聲請未具急迫性等語，作為抗辯。
本院查：抗告人於九十年九月三十日以（九十）碧董字第○○二號函向相對人呈報思
恩幼稚園第八屆第五次董事會會議紀錄，遭相對人以系爭函答復。惟系爭處分自相對
人九十年十一月二十三日作成，迄至抗告人九十一年八月二十七日向原審聲請停止系
爭處分之執行，期間超過九個多月，抗告人並未有停止招生收費或任何影響幼稚園園
務運作之情形，足見系爭處分客觀上並無聲請意旨所稱必須立即停止執行之急迫情事
。且對上開抗告人第八屆第五次董事會議暨會議紀錄不予核備之行政處分，縱停止執
行，亦僅回復至原未核備前之狀態，不因此而轉換為核備之效果，難認有聲請停止執
行之利益。另相對人請抗告人依系爭處分說明二、三程序辦理完竣後，另案再報核乙
節，僅係將准許核備之要件告知抗告人，尚非另為行政處分。至第三人財團法人基督
教中國佈道會向相對人辦理思恩幼稚園名稱變更，而經相對人核准立案之處分，乃另
一行政處分，並非本件抗告人聲請停止執行之九十年十一月二十三日北市教四字第九
○二八○七一二○○號函之效力所及，抗告人如對之有所爭執，應另循行政救濟途徑
謀求救濟。又抗告人主張其因上開不予核備之行政處分之執行，所受支出費用難以收
回、未能獲得相對人經費補助，及新成立之董事會將凍結其原有管理之資產，使其無
法動支銀行資金等損害，在一般社會通念上，非不能以金錢賠償或回復，難謂將發生
難於回復之損害；又所稱系爭處分之執行，可能導教其聘僱之教職員離職、招募之園
生流失，使其無法持續實現辦學理念，損害其講學、結社之憲法上權利，並剝奪抗告
人之榮譽及社會評價，與聖道育幼院孤兒、院童之福祉等節，尤與本件係就相對人所
為不予核備抗告人第八屆第五次董事會議暨會議紀錄之行政處分之聲請停止執行無涉
。本件聲請核與停止執行之要件不符，原審乃據以駁回抗告人之聲請，核無不合，至
抗告人其餘主張，尚與本件裁判結果，不生影響。抗告意旨仍執前詞，請求停止系爭
函之執行，並指摘原裁定不當，聲明廢棄，為無理由，應予駁回。
據上論結，本件抗告為無理由，爰依行政訴訟法第二百七十二條、第一百零四條、民
事訴訟法第四百九十二條第一項、第九十五條、第七十八條，裁定如主文。
中　　華　　民　　國　　九十一　　　年　　十一　　　　月　　二十一　　　日
                    最 高 行 政 法 院  第 三 庭
                                審 判 長 法  官　　　葉  振  權
                                         法  官　　　鄭　淑　貞
                                         法  官      吳  錦  龍
                                         法  官　　　劉  鑫  楨
                                         法  官　　　吳  明  鴻
右  正  本  證  明  與  原  本  無  異
　　　　　　　　　　　　　　　　　　　　 法院書記官　莊  俊  亨
中　　華　　民　　國　　九十一　　　年　　　十一　　　月　　二十一　　　日
